【裁判字號】    99,消債更,358
【裁判日期】    991007
【裁判案由】    聲請更生程序
【裁判全文】
臺灣高雄地方法院民事裁定           99年度消債更字第358號
聲  請  人  己○○
代  理  人  薛政宏律師
上列當事人聲請消費者債務清理事件，本院裁定如下：
    主  文
聲請人己○○自中華民國九十九年十月七日下午十六時起開始更
生程序。
命司法事務官進行本件更生程序。
    理  由
一、聲請意旨略以：聲請人有不能清償債務情事，於消費者債務
    清理條例施行後乃向最大債權金融機構即渣打銀行股份有限
    公司（下稱渣打銀行）請求共同協商債務清償方案成立，約
    定自98年1 月起，分108 期，利率2.85％，每月清償新臺幣
    （下同）6,011 元，至於有擔保債權人部分，則按原契約約
    定繼續按期繳款。惟聲請人於98年4 月失業，現任臨時工，
    每月薪資約21,000元，除個人生活費用外，尚須獨力扶養三
    名子女，並與兄弟姊妹共同分擔父母親之扶養義務，聲請人
    每月收入扣除個人生活支出、扶養費用及房屋貸款後，顯不
    足支付協商款項，清償至98年8 月後不得已毀諾。顯已盡相
    當之還款誠意，因客觀上收入不足，實有不可歸責於已事由
    ，致履行顯有重大困難，爰聲請准予裁定更生等語。
二、按債務人不能清償債務或有不能清償之虞者，得依消費者債
    務清理條例所定更生或清算程序，清理其債務。債務人無擔
    保或無優先權之債務總額未逾1200萬元者，於法院裁定開始
    清算程序或宣告破產前，得向法院聲請更生。又於消費者債
    務清理條例施行前，債務人依金融主管機關協調成立之中華
    民國銀行公會會員，辦理消費金融案件無擔保債務協商機制
    與金融機構成立之協商，準用同條例第151 條第5 項之規定
    ，即債務人與金融機構協商成立者，不得聲請更生或清算，
    但因不可歸責於己之事由，致履行顯有重大困難者，不在此
    限。如法院開始更生程序之裁定，應載明其年、月、日、時
    ，並即時發生效力。法院裁定開始更生或清算程序後，得命
    司法事務官進行更生或清算程序，必要時得選任律師、會計
    師或其他適當之自然人或法人一人為監督人或管理人。消費
    者債務清理條例第3 條、第42條第1 項、第151 條第5 項、
    第6 項、第45條第1 項及第16條第1 項分別定有明文。
三、經查：聲請人所主張之上開事實，業據提出財產及收入狀況
    說明書（卷7頁）、債權人清冊（卷8頁）、前置協商機制協
    議書及相關資料（卷9-12頁）、勞健保投保資料（卷13頁、
    32頁）、戶籍謄本（卷14頁、45頁）、扶助家庭證明書及低
    收入戶證明書（卷15-16 頁）、金融聯合徵信中心當事人綜
    合信用報告書及消債專用債權人清冊（卷18-19 頁）、薪資
    及工作證明（卷20頁）、子女學費繳費收據（卷21頁）、聯
    合徵信中心之個人資料（卷24頁）、聲請人及其前配偶、子
    女97、98年度綜合所得稅各類所得資料清單及國稅局財產歸
    屬資料清單（卷33-44 頁）、家族系統表（卷46頁）、聲請
    人之父母及應分擔扶養義務人97、98年稅務電子閘門財產所
    得調件明細表（卷49-75頁）等可憑，可信為實。
四、本院審酌聲請人97年、98年所得分為249,259 元、69,120元
    ，換算每月約為20,772元、5,760 元之收入（卷33-34 頁所
    得資料清單），於98年4 月失業（卷4 頁），現擔任臨時搬
    運工，99年3 月及4 月薪資所得分為21,700元、19,600元（
    卷20頁薪資證明），平均每月收入20,650元，每月另領取家
    扶中心扶助金5,100 元及低收入戶補助6,600 元（卷7 、
    15-16 頁證明書），名下有房屋1 筆、土地1 筆、汽車1 輛
    、投資1 筆（卷35頁財產歸屬資料清單）。聲請人主張需負
    擔3 名未成年子女之扶養費用（卷7 頁），查聲請人前配偶
    李姝樺97年所得70,995元、98年無所得，名下無財產（卷
    36-38 頁所得資料清單及財產歸屬資料清單），前配偶陳翠
    君97年所得152,841 元、98年無所得，名下有5,000元投資1
    筆（卷39-41 頁所得資料清單及財產歸屬資料清單），均顯
    無穩定資力，又聲請人已提出戶籍謄本載明由聲請人監護子
    女之情形（卷14頁戶籍資料），是聲請人陳稱需獨力負擔3
    名子女之扶養費，尚屬於法有據，惟參照民法第1118、1119
    條規定，其負扶養義務之程度，亦應考量其目前身陷卡債之
    窘境，所負擔之扶養義務能力，自非比一般，是本院認應以
    98 年 度綜合所得稅受扶養人每人免稅額82,000元計算，其
    每人每月扶養費用約6,833 元（82000 ÷12），是以聲請人
    應負擔之扶養費用以20,499元為準。至聲請人同時主張每月
    需負擔其父親庚○○、母親辛○○之扶養費用部分，查其父
    庚○○97、98年所得分為6,000 元、6,500 元、名下有房屋
    1 棟、土地6 筆；其母辛○○97、98年度均無所得、名下有
    投資1 筆（卷49-58 頁電子閘門財產所得調件明細表），確
    有不能維持生活之情形，惟其父母已逾65歲，每月均領有老
    年給付3,000 元，並考量聲請人目前負債情形，依民法1119
    條規定，應以年度免稅額每月6,833 元為扶養費用計算，並
    與其他5 名扶養義務人戊○○、丙○○、甲○○、乙○○、
    丁○○（卷46頁家族系統表）共同分擔扶養費為1,278 元（
    （000000000）×2 ÷6 ）。加上按內政部公布98年度台灣
    省每人每月最低生活費9,829 元計算聲請人之生活費用，其
    每月必要支出為31,606元（20499 ＋1278＋9829）。則以98
    年聲請人平均每月所得17,460元（含補助5100＋6600），於
    繳納協商分期款6,011 元後，所餘11,449元，顯已不足支付
    上開必要支出，更遑論聲請人每月尚須支付房屋貸款每月
    7,000 元（卷47頁），短期或可勉力為之，但終難以為繼，
    致不能履約，並無違常。因此，聲請人無法依協議繼續償還
    ，既係因客觀收入不足所致，非因協議後故有浪費或其他不
    利償還之行為，且在收入不足償還協商金額之情形下，仍繼
    續償還，繳至98年8 月後始毀諾，則應認已盡相當之償還誠
    意，實有不可歸責於聲請人之事由，致履行顯有重大困難。
    聲請人名下雖有房屋1 筆、土地1 筆，惟依上開財產歸屬資
    料清單（卷35頁）所載，上開房地之現值總額為839,696 元
    ，變賣後亦不足清償其總債務2,279,043 元（卷80-81 頁信
    用報告）。而聲請人無擔保或無優先權之債務總額未逾新臺
    幣1,200 萬元，復無同條例第46條規定已經法院裁定開始清
    算程序或宣告破產及第6 條第3 項、第8 條各款所定駁回更
    生聲請等程序事由存在，則債務人聲請更生，是有理由。爰
    裁定如主文。
中    華    民    國    99    年    10    月     7    日
                   民事庭   法      官  藍家慶
上為正本係照原本作成
本件不得抗告
中    華    民    國    99    年    10    月     7    日
                            書  記  官  梁竫

司法院資訊處製作；財團法人民間司法改革基金會備份。
